臺灣高等法院臺南分院刑事判決
111年度上易字第85號
上  訴  人  
即  被  告  陳淑芳
上列上訴人因家暴恐嚇案件，不服臺灣雲林地方法院110年度易
字第666號中華民國110年12月30日第一審判決（起訴案號：臺灣
雲林地方檢察署110年度偵字第4353號），提起上訴，本院判決
如下：
    主  文
上訴駁回。
    事實及理由
一、經本院審理結果，認第一審以上訴人即被告陳淑芳犯刑法第
    305條之恐嚇危害安全罪，判處拘役40日，並諭知易科罰金
    折算之標準為新臺幣1,000元折算1日。且認對被告所宣告之
    刑，以暫不執行為適當，併予宣告緩刑2年。認事用法及量
    刑均無不當，應予維持，並引用第一審判決書記載之事實、
    證據及理由（如附件）。
二、被告上訴意旨略以：我認為告訴人陳文英先恐嚇我，如果我
    不這樣她不會停。告訴人陳文英還去恐嚇我鄰居、三舅，我
    家已經三個人自殺了，很慘了。我認為法院應該判我無罪，
    我沒有去過她們家，我連她們家住哪裡都不知道。而且我否
    認犯罪，雖然我承認起訴書的簡訊內容都是我發的，但希望
    法院可以查我發簡訊的原因，我也是被欺負的，我也有向告
    訴人提告恐嚇，她甚至要到我家圍毆我，但雲林地檢署檢察
    官不起訴處分，我也有聲請交付審判，為何檢察官認為告訴
    人行為能不起訴而起訴我，我認為簡訊要整體看，檢察官不
    能擷取簡訊中的一些話入我於罪云云。
三、駁回上訴之理由：
　㈠原審依憑被告所坦認傳送上述簡訊內容，此有證人即告訴人
    陳文英於警詢、偵訊時證述其被害情節（警卷第13至18頁；
    偵卷第119至123頁）在案，並有告訴人所提出前揭手機內之
    簡訊內容翻拍照片（警卷第23至29頁）、告訴人報案之雲林
    縣警察局斗六分局斗六派出所受（處）理案件證明單、受理
    各類案件紀錄表（警卷第93至95頁）等證據資料，認定被告
    本件恐嚇危害安全犯行，已詳敘所憑之證據與認定之理由（
    詳附件原審判決理由），並無憑空推論之情事，且與經驗法
    則、論理法則無違。
  ㈡被告雖執前詞提起上訴，惟查：
  ⒈刑法第305條之恐嚇罪，所稱以加害生命、身體、自由、名譽
    、財產之事，恐嚇他人者，係指以使人生畏怖心為目的，而
    通知將加惡害之旨於被害人而言，是恐嚇罪之成立以行為人
    將加害之事實，通知被害人，使其心生畏懼為已足，並不以
    行為人真有加害之意為必要，亦不以事後行為人有去實際加
    害被害人為必要。至於危害通知之方法，亦無限制，直接或
    間接、書信或電話通知等均無不可，且無論明示之言語、文
    字、動作或暗示其如不從將加危害，苟已足使對方理解其意
    義之所在，並足以影響其意思之決定與行動自由者均屬之，
    且被害人是否心生畏懼，乃應本於社會客觀經驗法則以為判
    斷基準（最高法院81年度台上字第867號、75年度台上字第2
    047號、73年度台上字第1933號判決意旨參照）。按凡為使
    他人心生畏懼，以將加害生命、身體、自由、名譽、財產等
    事，藉由言語、書面、舉動等足使受告知者得以認識之方式
    加以表示，使人心生畏怖，而生安全上之危險即為已足，是
    否為恐嚇，應綜合告知內容、目的、受告知者之個人狀況，
    依社會一般觀念衡量，且不以該行為人有加害之意思或實際
    加害之行為為必要，更無須該受告知者因受告知，致其日常
    生活、工作各方面受嚴重影響，或生活、工作模式有重大具
    體改變，蓋本罪所保護之法益，依照通說見解認為是為維護
    他人日常生活安全感、私生活之平穩，而免於恐懼、無端承
    受不安全感。
　⒉觀諸前揭簡訊內容，被告主要是向告訴人表示，要火燒告訴
    人之房屋，與告訴人及陳家人同歸於盡，並強調自己是「很
    有決心的人」、「說到做到」，顯然是揚言有決心要加害告
    訴人及其家人之生命、身體、財產安全；就此，告訴人陳文
    英於警詢、偵訊時明白證稱：這些簡訊內容讓我感到心生畏
    懼，感到自己生命及財產受到威脅；（問：為何妳姑姑陳淑
    芳要恐嚇妳？）我跟姑姑沒有恩怨，是她從大陸回來臺灣以
    後，介入我爺爺的照顧問題，她說我們照顧不好，她希望我
    把爺爺的帳戶存簿交給鄰居管理，我不願意，我母親也有跟
    鄰居說家醜不可外揚，她就對我們家人不滿，姑姑就開始傳
    恐嚇簡訊來等語（警卷第14頁；偵卷第120、121頁），比對
    前揭被告之供詞，被告與告訴人之間，當時確實有因家族問
    題意見不合，就兩人之關係及當時情境觀察來看，依社會客
    觀經驗法則判斷，被告前開言語確實會造成告訴人擔心害怕
    其與家人生命、身體、財產陷於危險之情狀，致生危害於安
    全，自屬加害告訴人及其家人生命、身體、財產安全，足以
    使之心生畏懼之惡害通知無訛；且被告顯然有意以此等惡害
    通知使告訴人畏懼，制止告訴人不要有「再出現、再逼我（
    指被告）」之行為，更強調自己很有決心，說到做到，難認
    是單純氣話或玩笑話，其主觀上具有恐嚇之犯意，應堪認定
    。又被告此等話語已足使告訴人生畏怖心，不因被告是否真
    有實際實施惡害之舉而有異，更不須有實際加害之行為，則
    被告辯稱自己實際上不知道告訴人之住處，也要跟告訴人一
    起死等語，仍無從解免其恐嚇罪責。
　⒊況被告以前述指訴「告訴人於110年1月6日持續傳送其與案外人宋尚賢間之對話予被告，藉此向被告表示110年1月7日法拍當天會有其他人到場一起投標，致被告收受訊息後心生畏懼傳送訊息涉嫌恐嚇」，及「告訴人與陳暐翰、張麗華於110年3月6日21時許，至被告當時居所，告訴人有作勢毆打被告、在門外大力敲打，致被告心生畏懼之情亦涉恐嚇」等罪嫌提起告訴，經臺灣雲林地方檢察署檢察官以111年度偵字第1474號為不起訴處分，以被告所指告訴人作勢毆打無法證明、因被告進屋並將大門上鎖，告訴人等為與被告面對面溝通，始敲門要求被告出面，過程中並無提及任何具體欲加害被告生命、身體、自由、名譽、財產之言語，又以告訴人僅係單純轉發案外人宋尚賢所提供之法拍資訊（指110年1月6日傳送訊息內容），於該訊息內容中全然無包含任何侵害被告生命、身體、自由、名譽、財產等權利之惡害告知內容，因而認渠等罪嫌均尚有未足，而為不起訴處分在案，有該不起訴處分書1份附卷可參（本院卷第93至96頁），且經臺灣高等檢察署臺南檢察分署檢察長駁回被告之再議，有被告提出之該署111年度上聲議字第642號處分書及其於111年3月26日報警之雲林縣警察局斗六分局斗六派出所受（處）理案件證明單、手機翻拍LINE對話截圖照片數張在卷（本院卷第127至132、155至160頁），此部分依前述說明，被告上開所指均係為其犯罪動機之證明，且經檢察官偵查後認為告訴人罪嫌確屬不足，無從以此解免被告之恐嚇罪責，且被告對其犯罪動機已經供述明確，並提出相關證據資料佐證，被告仍執上訴，並辯稱伊認為以告訴人顯然並無心生畏懼才會去其住處尋釁，然而縱告訴人曾因於事後（3月6日）前往被告住處，而此係被告110年2月22日傳送簡訊之後已逾10餘日之事，而告訴人得知被告傳送之簡訊內容已直接觸及要危及告訴人生命、身體、安全之用意，衡以一般正常之人見聞上述簡訊內容，難認無心生畏懼感，更何況被告與告訴人間雖屬親戚關係，但互有爭執已深，益徵告訴人非無心生畏懼之情狀依據，綜上，被告所辯均無從以此解免其本案恐嚇罪責，自亦無從作為有利被告之認定。
  ㈢從而，被告提起本件上訴，空言否認犯行，無非係對於原判 
    決之明白論斷於不顧，再事爭執，而其所辯亦經本院逐一論
    駁如前，均不足採信，其上訴為無理由，應予駁回。
據上論斷，應依刑事訴訟法第368條、第373條，判決如主文。
本案經檢察官李松諺提起公訴，經檢察官周文祥到庭執行職務。
中　　華　　民　　國　　111 　年　　5 　　月　　4 　　日
                  刑事第二庭    審判長法  官  陳珍如
                                      法  官  包梅真
                                      法  官  黃裕堯
以上正本證明與原本無異。
不得上訴。
　　　　　　　　　　　　　　　　　　　書記官  蔡孟芬
中　　華　　民　　國　　111 　年　　5 　　月　　4 　　日

附錄本案論罪科刑法條全文
中華民國刑法第305條
以加害生命、身體、自由、名譽、財產之事恐嚇他人，致生危害
於安全者，處2年以下有期徒刑、拘役或9千元以下罰金。

附件：
臺灣雲林地方法院刑事判決
110年度易字第666號
公　訴　人　臺灣雲林地方檢察署檢察官
被　　　告　陳淑芳　女　民國00年0月0日生
　　　　　　　　　　身分證統一編號：Z000000000號
　　　　　　　　　　住臺中市○○區○○里市○路000巷00號
上列被告因家庭暴力之恐嚇案件，經檢察官提起公訴（110年度
偵字第4353號），本院判決如下：
    主  文
陳淑芳犯恐嚇危害安全罪，處拘役肆拾日，如易科罰金，以新臺
幣壹仟元折算壹日。緩刑貳年。
    事  實
一、陳淑芳係陳文英之姑姑，兩人間具有家庭暴力防治法第3條
    第4款之家庭成員關係。陳淑芳與陳文英間因家族問題意見
    不合，竟基於恐嚇危害安全之接續犯意，持用其所有之門號
    0000000000號行動電話，於民國110年2月22日晚間9時40分
    許傳送簡訊內容「你們再鬧，一把火全燒了」、「就讓陳家
    全部絕子絕孫」、「陳文英的家也會一起燒，讓她開心」、
    「已跟三舅說了，選個吉日。大家一起火燒死」等語至陳文
    英母親張麗華之行動電話，復於同日晚間11時32分許以上開
    門號行動電話傳送LINE簡訊內容「我是很有決心的人，說到
    作到。陳文英再出現，再逼我。...全毀掉。3個房子全燒掉
    。」、「要死，一起死」等語至張麗華之行動電話，使住在
    雲林縣○○市○○里○○路00巷00號之陳文英經轉知上開簡訊內容
    後心生畏懼，致生危害陳文英及其家人之生命、身體、財產
    安全。嗣經陳文英報警處理，並提供上開簡訊內容之翻拍照
    片，為警循線查悉上情。
二、案經陳文英訴由雲林縣警察局斗六分局報告臺灣雲林地方檢
    察署檢察官偵查起訴。
    理  由
壹、程序方面（關於證據能力）：
    按被告以外之人於審判外之言詞或書面陳述，除法律有規定
    者外，不得作為證據；又被告以外之人於審判外之陳述，雖
    不符刑事訴訟法第159條之1至第159條之4等4條之規定，而
    經當事人於審判程序同意作為證據，法院審酌該言詞陳述或
    書面陳述作成時之情況，認為適當者，亦得為證據，同法第
    159條第1項、第159條之5第1項分別定有明文。本判決下列
    所引用被告以外之人於審判外之言詞、書面陳述，檢察官、
    被告陳淑芳均同意作為證據使用，本院審酌該等證據作成時
    並無違法或不當之情況，亦無違法取證等瑕疵，且與待證事
    實具有關聯性，認為以之作為證據應屬適當，均有證據能力
    。
貳、實體方面：
一、被告固坦承於上開時、地傳送前揭簡訊內容至告訴人陳文英
    母親張麗華之行動電話，惟矢口否認有恐嚇告訴人之犯意，
    並辯稱：陳文英於110年1月6日將黑道的LINE對話內容，用L
    INE轉傳給我，叫我110年1月7日不可以去投標，不然要對我
    父親不利，還傳給照顧我父親的外勞（提出本院卷第31至35
    頁之簡訊對話截圖作為佐證），我就封鎖陳文英，並且關機
    ；110年1月7日我有去投標，也有得標，110年1月至2月之間
    ，我請舅舅去協調大家一起拿錢出來養我父親，我也請鄰居
    幫我們記帳（提出本院卷第131頁之簡訊對話截圖作為佐證
    ），這樣才公平，陳文英就去罵舅舅和鄰居，我會這麼生氣
    ，就是因為黑道來威脅（提出本院卷第37至43頁之永春法拍
    資料、本院卷第45、49、51之報案資料、本院卷第87至97頁
    聲請交付審判狀《以資產公司之負責人宋尚賢、黃淑宜、榮
    桂蘭為被告》作為佐證），陳文英都不管，我拜託別人來幫
    忙，陳文英還去罵人家，外面有黑道欺負我，家裡有家人欺
    負我，我被欺負實在是太慘了，還要養我父親，他們根本就
    是在逼死我，我才會傳這樣的簡訊內容，說我們家已經死3
    個人，為何還要逼死我；我不住在斗六，根本不知道陳文英
    家在哪裡，且我不是說只有燒陳文英，我也說燒我，我也一
    起死，她是家人，不是外人，我傳的這些簡訊都是以姑姑身
    分對她講的氣話，表達我的氣憤而已，陳文英怎麼會害怕；
    我本來買完房子（指前揭投標之事）後要出國的，結果陳文
    英就開始告我，告我恐嚇及棄養我父親，我有提出照片（指
    警卷第37至63頁之生活照）及收據（指警卷第65頁），佐證
    我沒有棄養（被告涉嫌遺棄罪部分，另經檢察官為不起訴處
    分），後續在110年3月6日陳文英等人還有來我家威脅、恐
    嚇我（提出本院卷第133頁之簡訊對話截圖作為佐證），我
    有10幾個證人都有到派出所作證等語。
二、經查：
　㈠就前揭被告所坦認傳送簡訊內容之客觀事實，業據證人即告
    訴人陳文英於警詢、偵訊時證述其被害情節（警卷第13至18
    頁；偵卷第119至123頁）在案，並有告訴人所提出前揭手機
    內之簡訊內容翻拍照片（警卷第23至29頁）、告訴人報案之
    雲林縣警察局斗六分局斗六派出所受（處）理案件證明單、
    受理各類案件紀錄表（警卷第93至95頁）附卷可參，此客觀
    事實應可認定。
　㈡被告雖辯稱如前，然查：
　⒈刑法第305條之恐嚇罪，所稱以加害生命、身體、自由、名譽
    、財產之事，恐嚇他人者，係指以使人生畏怖心為目的，而
    通知將加惡害之旨於被害人而言，是恐嚇罪之成立以行為人
    將加害之事實，通知被害人，使其心生畏懼為已足，並不以
    行為人真有加害之意為必要，亦不以事後行為人有去實際加
    害被害人為必要。至於危害通知之方法，亦無限制，直接或
    間接、書信或電話通知等均無不可，且無論明示之言語、文
    字、動作或暗示其如不從將加危害，苟已足使對方理解其意
    義之所在，並足以影響其意思之決定與行動自由者均屬之，
    且被害人是否心生畏懼，乃應本於社會客觀經驗法則以為判
    斷基準（最高法院81年度台上字第867號、75年度台上字第2
    047號、73年度台上字第1933號判決意旨參照）。
　⒉觀諸前揭簡訊內容，被告主要是向告訴人表示，要火燒告訴
    人之房屋，與告訴人及陳家人同歸於盡，並強調自己是「很
    有決心的人」、「說到做到」，顯然是揚言有決心要加害告
    訴人及其家人之生命、身體、財產安全；就此，告訴人陳文
    英於警詢、偵訊時明白證稱：這些簡訊內容讓我感到心生畏
    懼，感到自己生命及財產受到威脅；（問：為何妳姑姑陳淑
    芳要恐嚇妳？）我跟姑姑沒有恩怨，是她從大陸回來臺灣以
    後，介入我爺爺的照顧問題，她說我們照顧不好，她希望我
    把爺爺的帳戶存簿交給鄰居管理，我不願意，我母親也有跟
    鄰居說家醜不可外揚，她就對我們家人不滿，姑姑就開始傳
    恐嚇簡訊來等語（警卷第14頁；偵卷第120、121頁），比對
    前揭被告之供詞，被告與告訴人之間，當時確實有因家族問
    題意見不合，就兩人之關係及當時情境觀察來看，依社會客
    觀經驗法則判斷，被告前開言語確實會造成告訴人擔心害怕
    其與家人生命、身體、財產陷於危險之情狀，致生危害於安
    全，自屬加害告訴人及其家人生命、身體、財產安全，足以
    使之心生畏懼之惡害通知無訛；且被告顯然有意以此等惡害
    通知使告訴人畏懼，制止告訴人不要有「再出現、再逼我（
    指被告）」之行為，更強調自己很有決心，說到做到，難認
    是單純氣話或玩笑話，其主觀上具有恐嚇之犯意，應堪認定
    。又被告此等話語已足使告訴人生畏怖心，不因被告是否真
    有實際實施惡害之舉而有異，更不須有實際加害之行為，則
    被告辯稱自己實際上不知道告訴人之住處，也要跟告訴人一
    起死等語，仍無從解免其恐嚇罪責。
　㈢被告雖聲請調取告訴人於110年1月6日傳送給被告之LINE對話
    內容及110年1月、2月間與案外人宋尚賢之LINE對話內容，
    佐證其於案發前有遭到告訴人以簡訊恐嚇乙節，然被告上開
    所指證據係為其犯罪動機之證明，縱屬實在，仍無從以此解
    免被告之恐嚇罪責，且被告對其犯罪動機已經供述明確，並
    提出相關證據資料佐證，詳如前述，而就本案待證事實部分
    ，本案依前揭卷證資料，事證已屬明確，被告前揭聲請調查
    證據，自無調查之必要，併予敘明。
　㈣綜上所述，本案事證明確，被告所辯不足採認，其上開恐害
    危害安全之犯行已可認定，應依法論科。
三、論罪科刑：
  ㈠被告與告訴人為姑侄關係，業據其等陳明在案，兩人為家庭
    暴力防治法第3條第4款之家庭成員，被告所為構成家庭暴力
    防治法第2條第2項之家庭暴力罪，然因家庭暴力罪無罰則之
    規定，故本案仍應以刑法之規定論處。核被告所為，係犯刑
    法第305條之恐嚇危害安全罪。
  ㈡被告於同日密接時間，在某地點，以相同傳送訊息方式，接
    續對告訴人傳訊前揭恐嚇簡訊內容，其各行為之獨立性極為
    薄弱，依一般社會健全觀念，難以強行分開，在刑法評價上
    ，應視為數個舉動之接續施行，而以包括之一行為予以評價
    ，僅論以一恐嚇危害安全罪。
  ㈢爰以行為人之責任為基礎，審酌被告不思以理性方式處理與
    告訴人間之問題，而以前揭簡訊內容恐嚇告訴人，致告訴人
    心生畏懼，致生危害於告訴人及其家人生命、身體、財產安
    全，實屬不該；衡以被告犯後並未坦認有恐嚇危害安全之犯
    意，無法在犯後態度上對其為有利之認定，對被告所為，告
    訴人於偵查中表示：姑姑會寄信給我父親，有點宗教的走火
    入魔…她也會以她的宗教恐嚇威脅，就是用口語說會拖累全
    家，還有身邊有鬼神之類的，有很多很荒謬的行為；姑姑丟
    包爺爺之後，就沒有出現過，失聯了，我們的電話也被封鎖
    等語（偵卷第122、123頁），暨被告自陳目前擔任公司負責
    人，為大學畢業之教育程度，父母均已過世，離婚，育有2
    名成年兒子，有4個哥哥，告訴人為其4哥之子女之家庭狀況
    ，有參與社會公益及宗教活動之生活狀況（參本院卷第67頁
    臺灣血液基金會感謝狀、第67頁參加法鼓山活動照片、第13
    7至145頁捐款收據），並無前科紀錄，有其臺灣高等法院被
    告前案紀錄表附卷可參，素行良好，復考量被告犯罪之動機
    、目的、手段，檢察官對量刑之意見等一切情狀，量處如主
    文所示之刑，並諭知易科罰金之折算標準，以資警惕。
  ㈣本院除考量上情外，參酌被告未曾因故意犯罪受有期徒刑以
    上刑之宣告，已如前述，茲念被告一時失慮，致犯本案，經
    此偵、審程序之教訓，當知所警惕，應無再犯之虞，並希冀
    被告與告訴人間保有親情情分，紛爭能夠止息，故本院認對
    被告所宣告之刑，以暫不執行為適當，爰依刑法第74條第1
    項第1款規定，併予宣告緩刑2年。
四、據上論斷，應依刑事訴訟法第299條第1項前段，刑法第305
    條、第41條第1項前段、第74條第1項第1款，刑法施行法第1
    條之1第1項、第2項前段，判決如主文。
本案經檢察官李松諺提起公訴，檢察官顏鸝靚到庭執行職務。
中　　華　　民　　國　 110　　年　　12 　　月　  30　 日
                  刑事第五庭    法  官  陳雅琪 
以上正本證明與原本無異。
如不服本判決，應於判決送達後20日內，向本院提出上訴狀。（
須附繕本）
                                書記官  林家莉 
中　　華　　民　　國　　110 　年　　12　　月　　31　　日
附錄法條：
中華民國刑法第305條
以加害生命、身體、自由、名譽、財產之事恐嚇他人，致生危害
於安全者，處2年以下有期徒刑、拘役或9千元以下罰金。